臺灣高等法院臺南分院民事裁定
110年度重抗字第5號
抗  告  人  成功化學工業股份有限公司

法定代理人  孫榮宗  


相  對  人  謝宏德  


上列抗告人因與相對人間假處分等事件，對於民國109年12月7日
臺灣臺南地方法院所為裁定(109年度裁全字第83號)提起抗告，
本院裁定如下：
    主  文
抗告駁回。
抗告程序費用由抗告人負擔。 
　　    理  由
一、抗告意旨略以：
  ㈠關於假處分部分：
   ⒈關於假處分請求之部分：
     相對人固主張兩造訂有「買賣定金收據」(下稱系爭收據)
     ，其已買受系爭土地及同區段000、000、000、000、000、
     000、000、000、000地號土地(權利範圍全部)、同區000、
     000地號土地(權利範圍約3分之1)(全部土地簡稱買賣標的)
     ，並已給付訂金及部分價金予抗告人公司及抗告人公司指
     定之人，共計新台幣(下同)4,700萬元。詎抗告人未依前揭
     土地買賣契約於同年月25日前與相對人就買賣標的完成簽
     署不動產買賣移轉契約，且對相對人所寄發催告其履行之
     律師函置之不理，更於同年11月27日將系爭土地與第三人
     簽立買賣契約等情。相對人係聲請就抗告人公司所有原裁
     定附表所示之土地即臺南市○○區○○段000、000、000、000
     、000、000(下稱系爭土地)假處分，不得為所有權移轉行
     為(見原審裁全卷第5頁)。惟依系爭收據第1條房地產標示
     ：土地所載可知，同區段000地號土地並未列為買賣標的，
     原裁定就此部分顯有違誤。且兩造所簽訂「買賣定金收據
     」，非買賣契約，自該約定形式上觀之，縱使抗告人公司
     因故不履行契約而違約，抗告人公司亦得解除系爭收據，
     僅負返還定金及違約金之責任。縱認抗告人公司有一地二
     賣之情事，抗告人僅負違約之賠償責任，相對人將來於訴
     訟上本案主張之請求應為「請求返還定金及違約金」，自
     不得依假處分以保全其強制執行。
　⒉關於假處分「原因」之部分:相對人並未釋明假處分之原因。
    相對人主張其之買賣標的，如以系爭收據第2條買賣價款金
    額：每坪7萬元計算，總價金亦高達8億元。而系爭土地及建
    物與其餘11筆土地相關位置之坐落如何，有無經濟上整體利
    用性(即不可分離使用性)，則相對人故意選擇與第三人國產
    建材實業股份有限公司(下稱國產公司)之系爭土地為假處分
    ，以達影響抗告人出售系爭土地之目的，其聲請有無違反比
    例原則?原法院於核定擔保金額時，未審酌上情，則原法院
    全未慮及此，即准其聲請，並為以供擔保為條件之假處分裁
    定。即有未當。相對人主張已給付訂金及部分價金予抗告人
    公司及抗告人公司指定之人，共計4700萬元。然相對人所匯
    鉅額款項予抗告人公司以及第三人之原因為何?究為部份訂
    金、買賣價金或其他原因，形式上並無其他書面或證據可佐
    ，況且嗣後兩造並未於109年2月25日前簽訂買賣契約，時隔
    9個月後，直至109年11月16目相對人始發函通知履約，惟抗
    告人公司業於同年11月27日將系爭土地與第三人簽立買賣契
    約。是以本件買賣契約兩造後來之真意是否有意履行契約，
    亦非無疑，相對人之釋明仍有不足，原審以相對人已提出釋
    明，雖其釋明尚有不足，但既經陳明願供擔保以代釋明，應
    認已補足其釋明之欠缺，認事用法顯有違誤。
　㈡關於假扣押之部分：
　　本件系爭收據乃因兩造持續磋商之故而未能履行，縱認係抗
    告人拒絕相對人之請求，且出售系爭土地予第三人國產公司
    。惟此等土地並非買賣標的，非抗告人公司全部之土地。又
    衡諸常情,公司應較個人更有資力，不能僅因抗告人為公司
    組織，有經營風險，即認有難以獲償可能性存在。相對人所
    陳述關於抗告公司拒絕履約之主張，均僅能釋明其請求原因
    之存在，而非釋明假扣押之原因。
　㈢本件不符假處分之要件且及相對人並未就假處分及假扣押之
    原因為釋明，則原裁定准許相對人假處分、假扣押之聲請，
    顯有不當，爰提起抗告等語。
二、經查：
　㈠關於假處分部分：
  ⒈按債權人就金錢請求以外之請求，欲保全強制執行者，得聲 
    請假處分；又假處分，非因請求標的之現狀變更，有日後不
    能強制執行，或甚難執行之虞者，不得為之。又請求及假處
    分之原因應釋明之；前項釋明如有不足，而債權人陳明願供
    擔保或法院認為適當者，法院得定相當之擔保，命供擔保後
    為假處分，民事訴訟法第532條第1項、第2項、第533條前段
    準用第526條第1項、第2項分別定有明文。所謂請求標的之
    現狀變更，係指為請求標的之物，其從前存在之狀態，已有
    變更或將有變更而言（原最高法院20年抗字第336號判例參
    照）。而所謂釋明，乃當事人提出之證據雖未能使法院達於
    確信之程度，但可使法院得薄弱之心證，信其事實上之主張
    大概為如此，即為已足。是依當事人之陳述及提出之相關證
    據，倘可使法院得薄弱之心證，信其事實上之主張大概為如
    此者，即不得謂為未釋明。又假處分係保全強制執行方法之
    一種，原為在本案請求尚未經判決確定以前，預防將來債權
    人勝訴後，因請求標的之現狀變更，有日後不能強制執行或
    甚難執行之虞者而設，至債權人聲請假處分所主張之權利，
    債務人對之有所爭執者，應於現在或將來有訴訟繫屬時，請
    求法院為本案之判決，以資解決，尚非聲請假處分時，先應
    解決之問題(原最高法院69年台抗字第72號判例參照)。
  ⒉關於假處分之請求：
    相對人主張其與抗告人之法定代理人孫榮宗於109年2月17日
    簽立土地買賣契約，約定相對人以每坪7萬元之價格購買附
    表所示之土地、同區段000、000、000、000、000、000、00
    0、000、000地號土地（權利範圍全部）、同區000、000地
    號土地（權利範圍約3分之1），並已給付訂金及部分價金予
    抗告人及抗告人指定之人，共計4700萬元。詎抗告人未依前
    揭土地買賣契約於同年月25日前與相對人就買賣標的完成簽
    署不動產買賣移轉契約，且對相對人所寄發催告其履行之律
    師函置之不理，更於同年11月27日將系爭土地與第三人簽立
    買賣契約等情，業據相對人提出買賣定金收據、交付相對人
    公司大小章證明、不動產買賣契約書、存摺封面、匯款資料
    、律師函、第三人國產公司重大訊息之詳細內容、買賣標的
    登記謄本在卷可證，則相對人主張其對抗告人有依土地買賣
    契約請求所有權移轉之權利存在可認已為大致上釋明。雖抗
    告人抗辯同區段000地號土地未在兩造買賣範圍內，不得假
    處分，且本件抗告人僅負返還定金及違約金之責任，縱認抗
    告人公司有一地二賣之情事，抗告人僅負違約之賠償責任，
    相對人將來於訴訟上本案主張之請求應為「請求返還定金及
    違約金」，自不得依假處分以保全其強制執行云云。然查：
　  ⑴相對人主張同區段000地號土地係抗告人向第三人梁福全、
      梁福海、梁志成、梁福來等4人(下稱梁福全等4人）購買
      未久即出售予相對人，由相對人直接付1100萬元予抗告人
      指定之梁福全等4人，此筆土地亦係買賣範圍內，業據其
      提出抗告人與梁福全等4人就系爭000地號土地之不動產買
      賣契約書及抗告人提供予相對人之梁福全等4人銀行、郵
      局、漁會首頁封面及分別匯予梁福全等4人之匯款回條、
      匯款委託書、匯款申請書共8紙為釋明，是抗告人此部分
      之抗辯，尚非可採。
　  ⑵相對人主張依系爭買賣契約對抗告人有請求移轉系爭土地
      之權利，業已提出系爭土地登記謄本、系爭買賣契約、匯
      款憑單13紙影本為釋明（見原審卷第51-67頁），足證相
      對人依據買賣關係請求抗告人移轉系爭土地所有權之本案
      請求為相當釋明，再抗告人雖以系爭定金收據僅屬預約，
      兩造間未成立買賣契約，或已解除，相對人請求移轉土地
      之本案請求顯不存在云云，惟已為相對人所否認，且此屬
      於相對人本案請求之實體權利存否之爭執，應於本案訴訟
      程序調查審認，尚非聲請假處分時，先應解決之問題，抗
      告人此部分之抗辯亦非可採。
　⒊關於假處分之原因：　　
　　相對人另主張抗告人已於與第三人國產公司就系爭土地另訂
    買賣契約，並提出國產公司重大訊息之詳細內容為證，且衡
    諸不動產登記具有公示性及對世效力，不動產交易亦瞬息萬
    變，抗告人名下就系爭土地本得隨時予以處分，相對人即便
    行使履行契約請求權亦難保全將來之執行。是可認相對人就
    抗告人任意處分系爭土地，而變更現狀，致其日後有不能強
    制執行或甚難強制執行之虞一節，已提出釋明，抗告人抗辯
    相對人未釋明，尚非可採。雖其釋明尚有不足，但既經陳明
    願供擔保以代釋明，應認已補足其釋明之欠缺。
　⒋按法院定擔保金額而為准許假處分之裁定者，該項擔保係供
    債務人因假處分所受損害之賠償，其數額應依標的物受假處
    分後，債務人不能利用或處分該標的物所受之損害額，或因
    供擔保所受之損害額定之，非以標的物之價值為依據（最高
    法院63年台抗字第142號判例參照）。審酌抗告人與第三人
    就系爭土地之買賣總價為3億8338萬9492元，依社會通常觀
    念，抗告人因本件假處分所受損害即為暫時無法取得上開金
    額所生之遲延利息損失；並考量相對人所欲保全強制執行之
    請求，其訴訟標的之價額已逾150萬元，屬於得上訴於第三
    審之事件；參酌各級法院辦案期限實施要點之規定，民事通
    常程序第一、二及三審審判案件之期限分別為1年4月、2年
    及1年，其可能經過之訴訟期間為4年4月；再依民法第203 
    條規定之法定利率5%計算結果，抗告人因本件假處分可能遭
    受之損害為8306萬7723元【計算式：383,389,492×5%×（4+4
    /12）=83,067,723，元以下四捨五入】。原審斟酌事件之起
    因及上情，認相對人以8400萬元為抗告人供擔保後，抗告人
    對於系爭土地不得為所有權移轉登記之讓與行為，經核並無
    不合。
  ㈡關於假扣押部分
    ⒈按債權人就金錢請求或得易為金錢請求之請求，欲保全強
      制執行者，得聲請假扣押。而假扣押，非有日後不能強制
      執行或甚難執行之虞者，不得為之，民事訴訟法第522條
      第1項及第523條第1項分別定有明文。又假扣押制度乃為
      保全債權人將來之強制執行，並得命其供擔保以兼顧債務
      人權益之保障，所設暫時而迅速之簡易執行程序，是民事
      訴訟法第523條第1項所稱「有日後不能強制執行或甚難執
      行之虞」之「假扣押之原因」者，本不以債務人浪費財產
      、增加負擔或將其財產為不利益之處分，致達於無資力之
      狀態，或債務人移住遠方、逃匿無蹤或隱匿財產等情形為
      限，祇須合於該條項「有日後不能強制執行或甚難執行之
      虞」之條件，即足當之（最高法院98年度台抗字第746號
      、102年度台抗字第759、798號裁定意旨參照）。其次，
      請求及假扣押之原因，應釋明之。前項釋明如有不足，而
      債權人陳明願供擔保或法院認為適當者，法院得定相當之
      擔保，命供擔保後為假扣押，同法第526條第1、2項亦定
      有明文。則債權人聲請假扣押，應就其請求及假扣押之原
      因即有日後不能強制執行或甚難執行之虞者加以釋明；而
      所謂釋明，指當事人提出能供即時調查使法院信其主張為
      真實之證據而言（民事訴訟法第284條規定參照），並使
      法院就某事實之存否，得到「大致為正當」之心證，即為
      已足，與「證明」係當事人提出之證據方法，足使法院產
      生堅強心證，可以確信其主張為真實者，尚有不同（最高
      法院96年度台抗字第585號、100年度台抗字第678號裁定
      意旨參照）。且釋明得使用一切得即時調查之證據方法，
      包括對造當事人之陳述（最高法院102年度台抗字第184號
      裁定參照）。　　
    ⒉關於假扣押請求：
　　  相對人主張其依前揭土地買賣契約已支付抗告人及其指定
      之人，共計4700萬元，抗告人有前開違約之情事，依買賣
      定金收據第5條約定，相對人得為金錢之請求等情，已提
      出買賣定金收據為憑，足使本院對其請求之原因，得到大
      致為正當之薄弱心證，可認相對人就請求之原因已有大致
      之釋明。
    ⒊關於請求假扣押之原因：
  　　相對人主張於109年11月16日寄發催告抗告人履行之律師
      函，遭抗告人置之不理，更於同年月27日發佈公司重大訊
      息稱系爭土地出售與第三人等情，顯有日後不能強制執行
      或甚難執行之虞，並提出律師函、重大訊息公告為佐。則
      抗告人拒絕相對人之請求，且出售系爭土地，確有將公司
      資產變價之舉。原審以抗告人有資產變價之舉及審酌抗告
      人係股份有限公司之組織，有股東及董事，公司之資產擔
      保公司對外經營之債務，公司經營本有獲利及風險，可認
      相對人將來有難以獲償可能性存在，以及相對人既提出上
      開證據資料，並綜合上情及社會一般通念，足使法院對假
      扣押之原因，即日後有不能強制執行，或甚難執行之虞，
      得到大致為正當之薄弱心證，而認相對人就假扣押之原因
      亦已大致釋明，且認相對人就本件請求及假扣押之原因，
      既有大致上釋明，縱釋明仍有不足，然相對人既陳明願供
      擔保，應認足補其釋明之不足，揆諸上開說明，應命供相
      當擔保後准為假扣押。另依民事訴訟法第527條規定，酌
      定抗告人為相對人供擔保或提存後得免為或撤銷假扣押。
      經核均無不合。
三、綜上，原審認相對人對抗告人聲請本件假處分、假扣押均有
    理由，且分別酌定假處分、假扣押之擔保金額，及定抗告人
    為相對人供擔保或提存後得免為或撤銷假扣押，經核均無不
    當，抗告人指摘原裁定此部分不當，非有理由，應予駁回。
四、據上論結，本件抗告為無理由，裁定如主文。
中    華　　民　　國　　110 　年　　3 　　月　　31　　日
                  民事第一庭  審判長法　官  丁振昌

                                    法　官  蔡孟珊

                                    法　官  李素靖
上為正本係照原本作成。
本裁定除以適用法規顯有錯誤為理由外，不得再抗告。如提再抗
告，應於收受送達後十日內向本院提出再抗告狀（須附繕本），
並繳納再抗告費新台幣一千元。
提起再抗告應委任律師或具有律師資格之人之委任狀；委任有律
師資格者，另應附具律師資格證書及釋明委任人與受任人有民事
訴訟法第466條之1第1項但書或第2項所定關係之釋明文書影本。
中　　華　　民　　國　　110 　年　　3 　　月　　31　　日

                                    書記官  高曉涵
　　　　　　　　　　　　　　　　　　
【附註】
民事訴訟法第495條之1第2項準用同法第466條之1第1、2項規定
：
⑴對於第二審判決上訴，上訴人應委任律師為訴訟代理人。但上
  訴人或其法定代理人具有律師資格者，不在此限。
⑵上訴人之配偶、三親等內之血親、二親等內之姻親，或上訴人
  為法人、中央或地方機關時，其所屬專任人員具有律師資格並
  經法院認為適當者，亦得為第三審訴訟代理人。
民事訴訟法第466條之2第1項：
  上訴人無資力委任訴訟代理人者，得依訴訟救助之規定，聲請
  第三審法院為之選任律師為其訴訟代理人。

附表：
土地部分：         編  號      土       地        坐        落     地  目 面    積 權    利  範    圍  縣  市 鄉鎮市區   段 小段 地 號  平方公尺  1 臺南市 ○○區 ○○  000  1547.21 1/1 2 臺南市 ○○區 ○○  000  95.24 1/1 3 臺南市 ○○區 ○○  000  982.59 1/1 4 臺南市 ○○區 ○○  000  452.11 1/1 5 臺南市 ○○區 ○○  000  63.98 1/1 6 臺南市 ○○區 ○○  000  6362.98 1/1